最　高　行　政　法　院　裁　定
                                     100年度裁字第1718號
上  訴  人　台利村企業有限公司
代　表　人　廖明科
訴訟代理人　鄭再欽
被 上訴 人　經濟部智慧財產局
代　表　人　王美花
參  加  人　李旺生
上列當事人間新型專利舉發事件，上訴人對於中華民國100年3月
28日智慧財產法院99年度行專訴字第146號行政判決，提起上訴
，本院裁定如下：
　　主  文
上訴駁回。
上訴審訴訟費用由上訴人負擔。
　　理  由
一、按依智慧財產案件審理法第32條規定提起上訴者，除有特別
    規定外，依同法第1條規定，應適用行政訴訟法關於上訴審
    程序相關規定。次按，對於高等行政法院判決之上訴，非以
    其違背法令為理由，不得為之，行政訴訟法第242條定有明
    文。依同法第243條第1項規定，判決不適用法規或適用不當
    者，為違背法令；而判決有同條第2項所列各款情形之一者
    ，為當然違背法令。是當事人對於智慧財產法院行政判決上
    訴，如依行政訴訟法第243條第1項規定，以判決有不適用法
    規或適用不當為理由時，其上訴狀或理由書應有具體之指摘
    ，並揭示該法規之條項或其內容；若係成文法以外之法則，
    應揭示該法則之旨趣；倘為司法院解釋或本院之判例，則應
    揭示該判解之字號或其內容。如以行政訴訟法第243條第2項
    所列各款情形為理由時，其上訴狀或理由書，應揭示合於該
    條項各款之事實。上訴狀或理由書如未依此項方法表明，或
    其所表明者與上開法條規定不合時，即難認為已對智慧財產
    法院行政判決之如何違背法令有具體之指摘，其上訴自難認
    為合法。末按「除別有規定外，最高行政法院應以高等行政
    法院判決確定之事實為判斷基礎。」為行政訴訟法第254條
    第1項所明定；又本院專以調查原高等行政法院（智慧財產
    法院）判決有無違背法令為職權，而行使此項職權，則以該
    事件之訴訟卷宗及所附證物為根據，除別有規定外，自不許
    當事人於本院提出新事實或新證據。
二、緣參加人前於民國97年9月4日以「SG鑽頭研磨機」向被上訴
    人申請新型專利，經被上訴人編為第97215971號進行形式審
    查准予專利後，發給新型第M356569號專利證書。嗣上訴人
    以其有違專利法第94條第1項第1款、第2款及第4項之規定，
    不符新型專利要件，對之提起舉發。經被上訴人審查，於99
    年3月8日為「舉發不成立」之處分。上訴人不服，提起訴願
    ，經經濟部99年7月29日經訴字第09906060520號決定駁回，
    上訴人仍不服，遂提起行政訴訟，經原審判決後，提起上訴
    。
三、本件上訴人對於智慧財產法院99年度行專訴字第146號行政
    判決上訴，主張：原判決主要係以證據2；補充證據1、2未
    完全揭露系爭案之「後斜角研磨裝置」、「前隙角研磨座」
    和「逃隙角研磨裝置」之調整支架及卡置形狀，而稱難謂系
    爭專利申請專利範圍第1項不具進步性。又從智慧財產法院
    另件即該院99年度行專訴字第138號行政判決（下稱「『補
    強』證據1」）所附之000000000號新型專利案說明書及圖式
    影本和本件系爭案之公告技術及圖式可知，兩者所揭露的主
    要技術結構可謂大致相同，僅於申請專利範圍第1項（獨立
    項）所申請之範圍略有不同，「『補強』證據1」做出對參
    加人另一與本系爭案幾乎相同的第097215970號案之申請專
    利範圍第1項之機體及逃隙角研磨座結構不具進步性之判決
    ，而原判決卻做出系爭案之申請專利範圍第1項具進步性之
    判決，應有未當。且依「『補強』證據1」之判決基準，在
    相同舉發證據條件下，於具有相同結構僅位置略有不同之系
    爭案於申請專利範圍第1項之「後斜角研磨裝置」和「前隙
    角研磨座」，其於位置及形狀上的簡易置換，顯然並未產生
    不可預期的功效，系爭案專利申請範圍第1項應為其所屬技
    術領域中具有通常知識者依證據2結合補充證據之先前技術
    顯能輕易完成，不具進步性，原判決實有違誤，明顯有違背
    法令之情事。又系爭案對於如何以校刀座進行校正，並未充
    分說明，使該發明所屬技術領域中具有通常知識者能瞭解其
    內容並可據以實施。故其申請專利範圍第6項也應有違反專
    利法之規定。再系爭案關於如何利用調整逃隙角研磨器、後
    斜角研磨裝置以及前隙角研磨座設置之角度，以適用不同尺
    寸之鑽頭的研磨及對於因牙距不同而能藉此推動改變逃隙角
    研磨座的仰俯角，並未充分揭露，使該發明所屬技術領域中
    具有通常知識者能瞭解其內容並可據以實施暨系爭案申請專
    利範圍所述調整支架結合一朝該磨輪延伸的逃隙角研磨器，
    其逃隙角研磨器如何朝該磨輪延伸及對應插孔的頂端靠近以
    及遠離該磨輪的兩側，於該逃隙角研磨器的頂面朝上凸設兩
    相對的卡制部，如何既靠近又遠離等，並未敘明，其說明書
    及專利範圍的敘述尚有違反專利法第108條準用同法第26條
    第2項規定之處。綜上，系爭案於申請專利範圍所列技術特
    徵，確有違反專利法第94條第4項規定，原判決確有違背法
    令等語。
四、經查，原審已斟酌全辯論意旨及調查證據之結果，適用專利
    法第93條、第94條第1項、第4項規定，以：「(一)系爭專利更
    正後之申請專利範圍共計6項，其中第1項為獨立項，其餘為
    附屬項。其第1項為：一種SG鑽頭研磨機，係包括：一機體
    ，該機體設有一底座，於該底座的頂面結合一立板，該立板
    係垂直設置的板體，於該立板的中間穿設一軸孔，於該立板
    的側面結合一馬達，該馬達朝另一側伸設一穿過該軸孔的傳
    動軸，於該傳動軸的自由端結合一磨輪，該磨輪係圓板體，
    於該磨輪的周面形成一研磨面；一逃隙角研磨裝置，該逃隙
    角研磨裝置設有一第一調整支架，第一調整支架係結合於該
    立板對應該磨輪的側面，於第一調整支架結合一朝該磨輪延
    伸的逃隙角研磨座，於該逃隙角研磨座的頂面以垂直於頂面
    的形態朝下穿設一第一插孔，該第一插孔的中心位置係以斜
    向的形態朝下指向該磨輪頂部的偏心位置角落，對應第一插
    孔的頂端靠近以及遠離該磨輪的兩側，於該逃隙角研磨座的
    頂面朝上凸設兩相對的第一卡置形狀；一後斜角研磨裝置，
    該後斜角研磨裝置設有一第二調整支架，第二調整支架係結
    合於該立板面對該磨輪的側面頂部，該第二調整支架與第一
    調整支架係相對設於該磨輪的兩側，該第二支架的底部結合
    一朝下延伸的後斜角研磨座，於該後斜角研磨座的外面以垂
    直於外面的形態向內穿設一第二插孔，該第二插孔的中心位
    置係以斜向的形態朝內並朝下指向該磨輪頂部偏心位置的研
    磨面中間，對應第二插孔外端的上下兩側，於該後斜角研磨
    座的外面朝外凸設兩相對的第二卡置形狀；一前隙角研磨座
    ，該前隙角研磨座設有一底板，以該底板結合於該底座的頂
    面並位於該磨輪的側旁，於該底板頂面的外側朝上伸設一插
    板，於該插板外面以垂直於外面的形態向內穿設一第三插孔
    ，該第三插孔的中心位置係以斜向的形態朝內並朝上指向該
    磨輪底部偏心位置的研磨面中間，對應第三插孔外端的上下
    兩側，於該前隙角研磨座的外面朝外凸設兩相對的第三卡置
    形狀。而其附屬項第2項為：如申請專利範圍第1項所述之SG
    鑽頭研磨機，其中，所述立板係沿前後方向延伸的矩形板體
    並分為左、右兩面，所述馬達係結合於該立板的右面，所述
    逃隙角研磨裝置的第一調整支架係以可朝所述磨輪方向轉動
    調整的形態結合於該立板的左側面，所述後斜角研磨裝置的
    第二調整支架係以可朝該磨輪方向轉動調整的形態結合於該
    立板的左側面，所述前隙角研磨座的底板係以可左右旋轉的
    形態結合於所述底座的頂面。第3項為：如申請專利範圍第2
    項所述之SG鑽頭研磨機，其中，於所述立板頂部後端的角落
    形成一第一凹口，對應第一凹口的下方以及內側，分別在該
    立板的左右兩面之間穿設一第一樞孔以及一第一窗孔，又於
    第一凹口的前側面朝該窗孔的方向穿設一第一調整螺孔；所
    述第一調整支架係直立設置且沿左右方向延伸的板體，第一
    調整支架以右面抵靠於該立板設有第一樞孔處，於第一調整
    支架右面的頂端朝第一凹口凸伸一第一延伸部，對應第一樞
    孔於第一調整支架的右面穿設一第一鎖孔，設有一第一樞軸
    螺栓，以第一樞軸螺栓穿經第一樞孔並螺鎖於第一鎖孔；又
    於第一延伸部對應第一調整螺孔穿設一直徑較大的第一進退
    螺孔，設有一第一調整螺絲，第一調整螺絲於周面的前、後
    側各形成一第一前螺紋以及一牙距較大的第一後螺紋，以第
    一前螺紋螺鎖於第一調整螺孔，又以第一後螺紋螺鎖於第一
    進退螺孔；所述逃隙角研磨座係以可左、右平移調整的形態
    螺鎖結合於第一調整支架的前面。第4項為：如申請專利範
    圍第2或3項所述之SG鑽頭研磨機，其中，於所述立板頂部前
    端的角落形成一第二凹口對應第二凹口的內側以及下方，分
    別在立板的左右兩面之間穿設一第二樞孔以及一第二窗孔，
    又於第二凹口的底面朝第二窗孔的方向穿設一第二調整螺孔
    ；所述第二調整支架係以前高後低的方式設置的板體，第二
    調整支架以右面抵靠於該立板設有第二樞孔處，於第二調整
    支架右面的前端朝第二凹口凸伸一第二延伸部，對應第二樞
    孔於第二調整支架的右面穿設一第二鎖孔，設有一第二樞軸
    螺栓，第二樞軸螺栓穿經第二樞孔並螺鎖於第二鎖孔；又於
    第二延伸部的頂面對應第二調整螺孔朝下穿設一直徑較大的
    第二進退螺孔，設有一第二調整螺絲，第二調整螺絲於周面
    的底、頂側各形成一第二前螺紋以及一牙距較大的第二後螺
    紋，以第二前螺紋螺鎖於第二調整螺孔，又以第二後螺紋螺
    鎖於第二進退螺孔。第5項為：如申請專利範圍第4項所述之
    SG鑽頭研磨機，其中，對應所述磨輪的左前方於所述底座穿
    設一樞轉螺孔，對應該樞轉螺孔的前方於該底座穿設一以該
    樞轉螺孔為圓心的圓弧孔，所述底板對應該樞轉螺孔與該圓
    弧孔分別貫穿一螺穿孔以及一定位螺孔，設有一第三樞軸螺
    栓以及一調整螺絲，其中第三樞軸螺栓係穿經該螺穿孔並螺
    鎖於該樞轉螺孔，調整螺絲係穿經該圓弧孔而螺鎖於該定位
    螺孔定位，所述插板係以左後右前形態設置的板體並由該底
    板前側朝上伸設。第6項為：如申請專利範圍第5項所述之SG
    鑽頭研磨機，其中，於所述底座的頂面結合一校刀座。(二)次
    查證據2係96年8月21日公告第94104372號『雙頭式鑽頭研磨
    機』，依其專利說明書之記載，其主要係於動力源兩端分別
    設有一組砂輪，配合兩組第一研磨座以及第二研磨座，以及
    分別校準左右刃鑽頭或銑刀刀刃之定位裝置，以使兩方向刃
    向之刀具均可立即於同一台研磨機上進行研磨之作業，更藉
    由定位裝置多向刃口校正之結構設計，以使單一定位裝置適
    用於各式不同之刀具，另以氣動式之馬達配合吸引道之設計
    ，可將兩砂輪處產生之磨屑有效快速的吸引排出，而達到適
    用對象增加以及環保之功效與目的。而補充證據1係92年8月
    11日公告第90221447號『攜帶式鑽頭研磨機』，依其專利說
    明書之記載，其係一種可提昇研磨精度的攜帶式鑽頭研磨機
    ，包括有：一設有握柄而勿於被攜帶的機殼，其內部設有一
    例如電動馬達的動力源以及一傳動裝置，藉以帶動一砂輪穩
    定旋轉；一配合待磨鑽頭切削刃餘隙角的鑽頭定位裝置；一
    設於砂輪前方的第一研磨座；一設於砂輪上方的第二研磨座
    ；以及至少一個可預先夾持待磨鑽頭的治具，其與鑽頭定位
    裝置配合對鑽頭的伸出長度及角度預先定位，藉以使其被分
    別放置於第一及第二研磨座時，可分別依鑽頭各刀刃之相關
    角度，令其切削刃及刃帶分別與砂輪的研磨斜面緊密貼合，
    而可對鑽頭進行精密研磨工序者。另補充證據2係96年3月1
    日公告第94124195號『可調整式攜帶刀具研磨機』，依其專
    利說明書之記載，係一稱可調整式攜帶刀具研磨機，其包括
    有：一設有握柄的機殼、內部設有一動力源經一傳動裝置帶
    動砂輪旋轉；一配合待磨鑽頭刀具的刀具定位裝置；一設於
    砂輪前方的第一研磨座；一設於砂輪上方的第二研磨座；至
    少一個可預先夾持待磨鑽頭的治具，其與鑽頭定位裝置配合
    固定治具與鑽頭間之關係位置，使放置於第一及第二研磨座
    即可分別依鑽頭各刀刃之相關角度，而於第一及第二研磨座
    上設有可調整之單軸向調整裝置以及雙軸向調整裝置，以使
    切削刃及排屑槽之研磨更具有研磨裕度的彈性，達到進行精
    密研磨以及可調整之目的者。證據2及補充證據1、2均係鑽
    投研磨機，應係同一技術領域，且其公告日期早於系爭專利
    之申請日，故可做為判斷系爭專利有無進步性之先前技術。
    (三)又查系爭專利申請專利範圍第1項之SG鑽頭研磨機主要係
    由機體、逃隙角研磨裝置、後斜角研磨裝置及前隙角研磨座
    所構成。其中關於機體係界定為『設有一底座，於該底座的
    頂面結合一立板，該立板係垂直設置的板體，於該立板的中
    間穿設一軸孔，於該立板的側面結合一馬達，該馬達朝另一
    側伸設一穿過該軸孔的傳動軸，於該傳動軸的自由端結合一
    磨輪，該磨輪係圓板體，於該磨輪的周面形成一研磨面』，
    其與證據2第二圖及第三圖之『機體100，設有一底座，於該
    底座的頂面結合一立板12，該立板12係垂直設置的板體，於
    該立板中間穿設一軸孔，並於該立板側面結合一動力源10該
    傳動軸102的自由端結合一磨輪13，該磨輪13係圓板體，於
    該磨輪的周面形成一研磨面。』之技術特徵固相同。惟系爭
    專利申請專利範圍第1項之『一逃隙角研磨裝置，該逃隙角
    研磨裝置設有一第一調整支架，第一調整支架係結合於該立
    板對應該磨輪的側面，於第一調整支架結合一朝該磨輪延伸
    的逃隙角研磨座，於該逃隙角研磨座的頂面以垂直於頂面的
    形態朝下穿設一第一插孔，該第一插孔的中心位置係以斜向
    的形態朝下指向該磨輪頂部的偏心位置角落，對應第一插孔
    的頂端靠近以及遠離該磨輪的兩側，於該逃隙角研磨座的頂
    面朝上凸設兩相對的第一卡置形狀』，其雖與證據2之第二
    研磨座所設位置類似，然就證據2之第二研磨座而言，其並
    未揭示系爭專利申請專利範圍第1項在逃隙角研磨裝置上設
    有第一調整支架及在逃隙角頂面設有兩相對之第一卡置形狀
    等技術特徵。另系爭專利申請專利範圍第1項之前隙角研磨
    座界定『一前隙角研磨座，該前隙角研磨座設有一底板，以
    該底板結合於該底座的頂面並位於該磨輪的側旁，於該底板
    頂面的外側朝上伸設一插板，於該插板外面以垂直於外面的
    形態向內穿設一第三插孔，該第三插孔的中心位置係以斜向
    的形態朝內並朝上指向該磨輪底部偏心位置的研磨面中間，
    對應第三插孔外端的上下兩側，於該前隙角研磨座的外面朝
    外凸設兩相對的第三卡置形狀』，其底板及位於磨輪側旁之
    設置與證據2（原判決誤載為證據1）之第一研磨座所設位置
    類似，然就證據2之第一研磨座而言，其並未揭示系爭專利
    申請專利範圍第1項在前隙角研磨座之第三卡置形狀等技術
    特徵。且系爭專利申請專利範圍第1項之後斜角研磨裝置之
    整體技術特徵亦未見於證據2。(四)再查原告於行政訴訟所提
    之補充證據1，主要係以第二圖的限制槽說明系爭專利申請
    專利範圍第1項之第一卡置形狀、第二卡置形狀、第三卡置
    形狀等技術特徵，均屬先前技術已揭露之技術內容。然證據
    2、補充證據1、2仍未揭示系爭專利申請專利範圍第1項關於
    逃隙角研磨裝置與後斜角研磨裝置之第一調整支架與第二調
    整支架及其設置型態等技術特徵。此外，就系爭專利申請專
    利範圍第1項與證據2、補充證據1、2之功效分析來看：系爭
    專利申請專利範圍第1項主要係因應SG鑽頭結構之特殊鑽面
    ，在研磨機上設置不同位置研磨座，其中後斜角研磨裝置為
    不同於證據2、補充證據1、2之結構，該裝置之斜向設立型
    態與第二調整裝置均為證據2、補充證據1、2所未見，且由
    於以斜向設立的方式結合第二調整架對於SG鑽頭之後斜角，
    具有使用上的便利性，可更有效快速地研磨SG鑽頭，況系爭
    專利之逃隙角研磨座之第一調整支架亦提供研磨SG鑽頭上的
    便利性，故系爭專利申請專利範圍第1項具有鑽頭方位易於
    調整，且對SG鑽頭具有研磨快速便利之功效，非所屬技術領
    域中具有通常知識者運用申請前之證據2、補充證據1、2顯
    能輕易完成者，故以證據2、補充證據1、2之組合難謂系爭
    專利申請專利範圍第1項不具進步性。另系爭專利申請專利
    範圍第2至6項，均係分別附屬於申請專利範圍第1項或其附
    屬項之附屬項，均為申請專利範圍第1項之進一步限縮，故
    證據2、補充證據1、2既無法證明系爭專利申請專利範圍第1
    項不具進步性，自亦難證明系爭專利申請專利範圍第2至6項
    不具進步性。」等情為其論據，認上訴人所提證據均不足以
    證明系爭專利不具進步性，將訴願決定及原處分皆予維持，
    駁回上訴人之訴，於法並無不合。上訴人前開上訴意旨雖以
    原判決違背法令為由，惟核所陳上訴理由，無非係上訴人因
    原判決認定事實之結果與其所希冀者不符，而以上訴人一己
    主觀見解；或持原審另案之新型專利舉發事件判決（即前揭
    99年度行專訴字第138號判決-上訴人所稱「『補強』證據1
    」）所為之判斷，就原審取捨證據、認定事實之職權行使，
    任意指摘其為不當；或提出系爭專利之說明書及申請專利範
    圍的敘述亦違反專利法第108條準用同法第26條第2項規定之
    新事實，憑以主張原判決違背法令，而未具體說明原判決有
    何不適用法規或適用法規不當之情形，及合於行政訴訟法第
    243條第2項所列各款之事實，難認對該判決之如何違背法令
    已有具體之指摘。依首揭說明，應認其上訴為不合法。
五、據上論結，本件上訴為不合法，依智慧財產案件審理法第1
    條、行政訴訟法第249條第1項前段、第104條、民事訴訟法
    第95條、第78條，裁定如主文。
中　　華　　民　　國　　100　 年　　7　　 月　　21　　日
                    最高行政法院第五庭
                        審判長法官　藍　獻　林
                              法官　廖　宏　明
                              法官　姜　素　娥
                              法官　林　文　舟
                              法官　胡　國　棟

以  上  正  本  證  明  與  原  本  無  異
中　　華　　民　　國　　100　 年　　7　　 月　　22　　日
　　　　　　　　　　　　　　　書記官　阮　思　瑩